【裁判字號】    89,上訴,543
【裁判日期】    890607
【裁判案由】    偽造有價證券等
【裁判全文】
臺灣高等法院高雄分院刑事判決    八十九年度上訴字第五四三號
    上訴人
    即被告  丙○○
    指定辯護人  本院公設辯護人  李佩娟
右上訴人因偽造有價證券案件，不服臺灣屏東地方法院八十八年度訴字第七三六號中
華民國八十九年一月四日第一審判決（起訴案號：臺灣高雄地方法院檢察署八十八年
度偵字第七三九五號），提起上訴，本院判決如左：
      主      文
原判決撤銷。
丙○○意圖供行使之用，而偽造有價證券，處有期徒刑壹年陸月。
偽造之發票人陳振三名義，發票日民國八十八年七月五日，面額新台幣壹萬元之本票
伍拾捌張，均沒收。
      事      實
丙○○於八十五年一月五日，以其名義參加因余錦煌與其母乙○○共同召集之民間互
助會（名義上之會首係余錦煌），每會新台幣（下同）一萬元，連會首共六十七會。
每月五日開標，惟每遇一、四、七、十月，則於該月二十日加標一會，丙○○未經其
弟陳振三之同意，即用陳振三名義加入該會，同年七月五日第九會開標時，丙○○即
以陳振三名義打電話向乙○○以三千元之利息標得該期會款，得款四十七萬九千元（
第九會得標，活會五十八人，扣除被告本人名義之一會活會，可得活會會款三十九萬
九千元，死會除當次得標陳振三名義一會不算外，共有八人，其中死會會員楊慧梅據
乙○○供稱，張女於八十五年四月得標後，即逃逸無，由介紹人丙○○代繳會款，
應予扣除，故實際上丙○○僅收得死會七人之會款七萬元，共四十七萬九千元），並
意圖供行使之用，冒用陳振三前寄放在處之私章，蓋於空白本票上，再於本票上偽造
陳振三之署押，並填妥日期、住址、金額等項目，而一次偽造陳振三名名義之本票五
十八張，且持以行使，將之交予乙○○，以供擔保，案經余錦煌訴由臺灣屏東地方法
院檢察署檢察官偵查起訴。
      理      由
一、上訴人即被告丙○○經傳未據到庭，然查右開被告冒用其弟陳振三印章偽簽本票
    之事實，已據其於檢察官偵查及原審審理時供承不諱，核與被害人陳振三於檢察
    官偵查中，及證人乙○○於原審偵審及本院審理時證述情節相符，並有被告偽造
    之陳振三名義本票影本十九張（在於原審證物袋，原審連同被告以自己名義簽發
    之本票十四張合併計算，認有三十三張，尚有誤會），會員名單一紙，附卷可稽
    ，罪證己甚明確，被告犯行洵堪認定。
二、公訴意旨以被告偽造右開陳振三名義之本票若干張，持交乙○○以供擔保，向乙
    ○○詐取六十餘萬元之會款，因認被告另有犯刑法第三百三十九條之詐欺取財罪
    嫌，而與偽造有價證券行為有方法結果之牽連關係云云，經查：(一)上開乙○○於
    八十五年元月五日所召之令，除每月五日開標一次外，每逢一、四、七、十月，
    另於該月二十日加標一會，另有一被告介紹之會員楊慧梅於之前得標，即不知去
    向，會款皆由被告代為繳納，此據乙○○供述明確，則被告於八十五年七月五日
    得標，應係第九會，扣除標會者本人及楊慧梅之會款，被告實得四十七萬九千元
    ，公訴人指被告向乙○○詐取會款六十餘萬元，諒係指被告於八十七年十月份以
    後停止繳付會款所積欠乙○○之款項，是公訴意旨前開指述，即有誤會。(二)被告
    於八十五年七月以弟陳振三名義及於同年九月以其自己名義標取會款後，仍繼續
    繳納死會會款至八十七年十月止，每會繼續繳納均逾三十次，如被告存心詐騙，
    安有於標取會款後，即不予理會，竟猶繼續繳納死會會款，且連其介紹之楊慧梅
    會款亦由其負責繳納之理﹖顯見其並無詐欺之意圖，公訴人認被告犯詐欺取財罪
    ，尚屬不能證明。
三、被告偽造之本票究有多少張，公訴人籠統認定係若干張，被告則已不復記憶，乙
    ○○於原審供稱被告係簽開六十張（原審卷第十四頁），其子即告訴人余錦煌於
    陳述狀則稱五十九張（原審卷第十八頁），所述不一，然本會共有六十七人，被
    告係於第九會得標，當時尚有活會五十八人，故被告應係簽發五十八張本票較合
    乎事實，因而本院認定被告係偽造五十八張本票，應予明。
四、核被告所為，係犯刑法第二百零一條第一項之偽造有價證券罪，其盜用陳振三印
    章及偽造陳振三之署押皆為偽造有價證券之部分行為，其偽造有價證券後持以行
    使，其持有之低度行為，已為偽造之高度行為所吸收，均不另論罪，又被告一次
    偽造本票五十八張，係一行為，為實質一罪，又民間互助會之會首每不欲一會員
    同時參加多會，被告應係於此情況下始另以其弟名義參加互助會，並於標會後以
    其弟名義偽開本票，其犯罪情狀尚屬輕微，惟情輕法重，殊堪憫恕，爰依刑法第
    五十九條減輕其刑。
五、原審予以論罪科刑，固非無見，惟被告並無詐欺之犯行，已如前述，原審併依詐
    欺罪論處，尚有未洽，又原審認被告偽簽本票六十張，亦與事實不符，而有違誤
    ，被告未具理由上訴，雖無理由，惟原判決既有可議，即屬無可維持，應由本院
    將原判決撤銷。審酌被告犯罪動機、手段、犯後坦承犯行，態度尚稱甲好等情狀
    ，爰予科處有期徒刑壹年陸月，被告偽造陳振三之本票五十八張，應依刑法第二
    百零五條宣告沒收。至被告被訴詐欺犯罪不能證明部分，因公訴人認與偽造有價
    證券科刑部分，有方法結果之牽連關係，屬裁判上一罪，故不另為無罪之諭知，
    附此明。
六、被告經合法傳喚，無正當理由不到庭，爰不待其陳述，逕行判決。
據上論結，應依刑事訴訟法依刑事訴訟法第三百六十九條第一項前段、第三百六十四
條、第二百九十九條第一項前段、第三百七十一條、刑法第二百零一條第一項、第五
十九條、第二百零五條、罰金罰鍰提高標準條例第一條前段，判決如主文。
本案經檢察官朱文彬到庭執行職務。
中    華    民    國     八十九     年       六       月     七   日
                              臺灣高等法院高雄分院刑事第四庭
                                  審判長法官  莊  鎮
                                        法官  陳啟造
                                        法官  陳吉雄
右正本證明與原本無異。
如不服本判決，應於判決送達後十日內向本院提出上訴狀，其未述理由者並應於提
出上訴狀後十日內向本院補提理由書（應附繕本)。
                                      書記官  沈有進
中    華    民    國     八十九     年       六       月     九   日
附錄：本判決論罪科刑法條：
刑法第二百零一條第一項
意圖供行使之用，而偽造、變造公債票、公司股票或其他有價證券者，處三年以上十
年以下有期徒刑，得併科三千元以下罰金。
                                                                        Ｄ


司法院資訊處製作；財團法人民間司法改革基金會備份。
